臺灣高雄地方法院刑事判決　　　　　　 100年度交易字第88號
公　訴　人　臺灣高雄地方法院檢察署檢察官
被　　　告　侯榮華
上列被告因過失致死案件，經檢察官提起公訴（100 年度偵字第
3047號），本院判決如下：
    主  文
侯榮華犯業務過失致人於死罪，處有期徒刑伍月，如易科罰金，
以新臺幣壹仟元折算壹日。緩刑貳年。
    事  實
一、侯榮華考領有大貨車駕駛執照，受僱於「喜翔股份有限公司
    」（下稱喜翔公司）擔任司機，平日以駕駛灑水車等工程車
    輛為業，為從事駕駛業務之人。於民國99年12月上旬某日，
    侯榮華駕駛車牌號碼017-BU號灑水車，前往高雄市○○區○
    ○路550 號「立群企業社」，欲將灑水車之水箱內隔板貫通
    ，然因水箱內有水而無法施作，「立群企業社」負責人吳振
    財即請侯榮華將灑水車開回，將水箱放空，而侯榮華因欲趕
    赴其他工程，未能將灑水車開回，其本應注意汽車停車時，
    在設有禁止停車標線之處所不得停車，竟疏未注意，貿然將
    灑水車停放在高雄市○○區○○路541 號前（東向西）之劃
    設紅實線路段。嗣於100 年1 月10日凌晨4 時20分許，鄭春
    麟騎乘車牌號碼YEK-279 號機車，沿高雄市○○區○○路由
    東往西方向行經該處，因疏未注車前狀況，自後撞擊灑水車
    ，受有「顱骨骨折併顱內出血」等傷害，而當場死亡。車禍
    事故發生後，在警員尚不知何人為肇事車輛之駕駛人前，侯
    榮華於100 年1 月10日上午8 時許，主動前往警局並表示其
    為駕駛人而自首犯行，接受裁判。
二、案經鄭春麟之子鄭名宏告訴臺灣高雄地方法院檢察署檢察官
    偵查起訴。
    理  由
壹、證據能力部分：
    按被告以外之人於審判外之陳述，雖不符刑事訴訟法第159
    條之1 至之4 之規定，然經當事人於審判程序同意作為證據
    ，法院審酌該言詞陳述或書面陳述作成時之情況，認為適當
    者，亦得為證據。又當事人、代理人或辯護人於法院調查證
    據時，知有第159 條第1 項不得為證據之情形，而未於言詞
    辯論終結前聲明異議者，視為有前項之同意。刑事訴訟法第
    159 條之5 定有明文。查，本案所引用之證據資料（詳後引
    證據），其中各項言詞或書面傳聞證據部分，縱無刑事訴訟
    法第159 條之1 至第159 條之4 或其他規定之傳聞證據例外
    情形，亦業經本院審理時予以提示並告以要旨，且各經檢察
    官及被告表示意見，當事人已知上述證據乃屬傳聞證據，或
    明示同意作為本案之證據使用，或未於言詞辯論終結前對該
    等證據聲明異議，本院審酌上開證據作成時之情況，並無違
    法取證或其他瑕疵，認為以之作為證據為適當，應具有證據
    能力。
貳、實體部分：
一、前揭事實，業據被告坦承不諱，且有證人即被害人之子鄭名
    宏於警詢（警卷第9 、10頁）、證人即報案人陳和安於警詢
    時（警卷第6 、7 頁）、證人即「立群企業社」負責人吳振
    財於審理時（審卷第26至33頁）、證人即喜翔公司經理林榮
    義於審理時（審卷第36至42頁）證述屬實，又有高雄市政府
    警察局仁武分局道路交通事故現場圖、道路交通事故調查報
    告表(一)、(二)、事故現場照片（警卷第13至19頁）、車牌號碼
    017-BU號灑水車之車輛詳細資料報表（警卷第21頁）等附卷
    可稽。而被害人鄭春麟確係因本件交通事故，受有前開傷害
    而當場死亡，業經臺灣高雄地方法院檢察官督同法醫師相驗
    明確，並製有相驗屍體證明書、驗斷書及勘驗筆錄在卷足憑
    。
二、按紅實線，設於路側，用以禁止臨時停車；汽車停車時，在
    設有禁止停車標線之處所不得停車。道路交通標誌標線號誌
    設置規則第149 條第1 項第5 款及道路交通安全規則第112
    條第1 項第4 款分別定有明文。被告於前揭時、地停車，本
    應注意上開規定，且依當時情形，客觀上又無不能注意之情
    形，竟疏未注意，貿然將灑水車停放在劃設紅實線路段，因
    而肇事導致被害人死亡。復按汽車（含機車）行駛時，駕駛
    人應注意車前狀況，並隨時採取必要之安全措施；道路交通
    安全規則第94條第3 項亦有明文。被害人騎乘機車行經該處
    ，亦疏未注意及此。是被告及被害人本身均有違前開規定之
    注意義務，其2 人均顯有過失甚明。而被害人確因本件車禍
    受有前述傷害而死亡，已如前述，是被害人既因本件車禍而
    死亡，與被告之過失行為間並有相當因果關係。綜上所述，
    本件事證明確，被告上開犯行，已堪認定。至被害人雖亦疏
    未注意車前狀況，足認就本件車禍事故之發生亦有過失，然
    本件車禍既係被告之過失併合而發生，是被告前開過失之責
    究未能據此解免，附此說明。
三、按刑法上所謂業務，係指個人基於其社會地位繼續反覆所執
    行之事務，包括主要業務及其附隨之準備工作與輔助事務在
    內（最高法院89年台上字第8075號判例意旨參照）；駕車之
    業務，並非僅指將車開動，而應包括停車之情形在內，尤屬
    當然之事理（最高法院76年度台上字第2962號判決要旨參照
    ）。被告受僱「喜翔公司」擔任司機，以駕駛灑水車等工程
    車輛為業，為從事駕駛業務之人，業據其供述在卷，且據證
    人即喜翔公司經理林榮義證述屬實，其於從事駕駛業務之際
    ，因過失致被害人死亡。核被告所為，係犯刑法第276 條第
    2 項業務過失致人於死罪。起訴書雖認被告係犯刑法第276
    條第1 項之過失致死罪，惟被告從事業務之人，因業務上之
    過失致人於死，已如前述，且經檢察官當庭更正改依刑法第
    276 條第2 項，是本件自應依業務過失致人於死罪論處。又
    「警員依交通事故案件程序處理完畢後，因案發當時該車為
    路邊停車引擎熄火，駕駛人未在事故現場，經查證車號017-
    BU號自大貨車車主後，…只知被告於100 年1 月10日約8 時
    許自行到仁武分隊到案說明」，有職務報告1 紙（審交易卷
    第17頁）可按；是被告於肇事後犯罪未被發覺前，即自行前
    往警局坦承肇事而自首，係對於未經發覺之犯罪自首而接受
    裁判，應依刑法第62條前段規定減輕其刑。爰審酌被告之品
    行，為職業駕駛人，自應負有高度之注意義務，未注意相關
    交通安全之規定，終至肇事致被害人死亡，造成無可挽救之
    遺憾，並使被害人家屬痛失至親，惟念及被告已與被害人家
    屬達成民事和解，有高雄市仁武區調解委員會100 年2 月23
    日調解筆錄1 份（偵卷第17頁）可按，其過失之程度，及犯
    後態度等一切情狀，量處如主文所示之刑，並諭知易科罰金
    之折算標準，以示懲儆。末查，被告前未曾受有期徒刑以上
    刑之宣告，有臺灣高等法院被告前案紀錄表在卷可參，因一
    時疏失，致罹刑典，經此偵審程序及刑之宣告，應知警惕，
    諒無再犯之虞，且事後已與被害人家屬達成民事和解，本院
    認前開所宣告之刑，以暫不執行為適當，並宣告緩刑2 年，
    以啟自新。
據上論斷，應依刑事訴訟法第299 條第1 項前段，刑法第276 條
第2 項、第41條第1 項前段、第62條前段、第74條第1 項第1 款
，刑法施行法第1 條之1 ，判決如主文。
本案經檢察官陳登燦到庭執行職務。
中    華    民    國    100    年    10   月    21    日
                  刑事第十六庭  法  官  洪榮家
以上正本證明與原本無異。
如不服本判決應於收受送達後10日內向本院提出上訴書狀，並應
敘述具體理由；如未敘述上訴理由者，應於上訴期間屆滿後20日
內向本院補提理由書（均須按他造當事人之人數附繕本）「切勿
逕送上級法院」。
中    華    民    國    100    年    10   月    21    日
                                書記官  陳鈺甯
附錄本案論罪科刑法條：
中華民國刑法第276條
因過失致人於死者，處2年以下有期徒刑、拘役或2千元以下罰金
。
從事業務之人，因業務上之過失犯前項之罪者，處5年以下有期
徒刑或拘役，得併科3千元以下罰金。